---
title: "Geoprocessamento para SDM"
author: "Reginaldo Ré"
date: "`r format(Sys.time(), '%d/%m/%Y')`"
knit: (function(...) {source("../config/script_funcoes_auxiliares.R"); myKnit(...)})
output:
  html_document:
    df_print: paged
    number_sections: TRUE    # seções numeradas automaticamente
    toc: true                # construir o sumário
    toc_float: true          # colocar o sumário flutuante no canto superior esquerdo
    toc_depth: 3             # o sumário conterá três níveis de profundidade
    theme: cerulean          # tema de cores estilo de fonte
    code_folding: hide       # inclui botão para mostrar/esconder código fonte
editor_options: 
  chunk_output_type: inline
---
<style>
div.main-container {
    width: 100%;
    max-width: unset;
}
</style>

```{r message=FALSE, warning=FALSE, include=FALSE}
source("../config/script_funcoes_auxiliares.R") 
```

# Configurações Iniciais do Geoprocessamento

## Arquivos e pastas

```{r arquivos_pastas_entrada, eval=T, include=T}

# Um título para a área de estudo
nome_area_estudo <- "Novo Mundo"

# Arquivo shapefile (polígono ou linhas) com com a área que delimita o estudo.
nome_shape_area_estudo <- here("geoprocessamento/input_data/shape_area_estudo/Novo_Mundo_Limite.shp")  

# Nome da pasta que contém os rasters das variáveis no presente que serão reescalonadas.
pasta_rasters_presente <- here("geoprocessamento/input_data/raster_variaveis_presente/")

# Nome da pasta que contém os rasters das variáveis nos cenários futuros que serão reescalonadas.
pasta_rasters_cenarios_futuros <- NULL
```

```{r arquivos_pastas_saida, eval=T, include=T}
# Nome do shapefile em que a grid de estudo será gravado.
nome_shape_grid_estudo <- here("geoprocessamento/output_data/grid/novo_mundo_grid_50k_6933.shp")

# Nome do shapefile em que as variáveis do presente reescalonadas serão gravadas.
nome_shape_presente <- here("geoprocessamento/output_data/shape_variaveis_presente_escalonadas/presente_bio_50k_6933.shp")

# Nome do shapefile em que as variáveis dos cenários futuros reescalonadas serão gravados.
pasta_shape_futuro <-NULL

if (!dir_exists("output_data")){
  dir_create("output_data")
}
```

## Variaveis de Controle

```{r variaveis_controle, eval=T, include=T}
# Projeção usada para construção da grid de estudo e do reescalonamento das variáveis.
projecao_desejada <- "epsg:6933"

# Tamanho de área mínima (em metros quadrados) de polígonos a serem mantidos durante a geração da grid. 
tamanho_area_limite <- 8000 * 8000

# Altura e largura das células da grid.
largura_celula = 10000
altura_celula = 10000

# Nomes das variáveis do shapefile da área de estudo que serão mantidas durante o reescalonamento.
# Estabelecer o nome correto -- no maximo 10 caracteres -- para as variáveis. 
# Caso não queira manter nenhuma, use "list()". Caso queira todas, use NULL 
nomes_variaveis_grid <-  list() # c("hyriv_i", "next_do", "main_ri", "length_", "dist_dn", "dist_up", "catch_s", "upland_", "endorhe", "dis_av_", "ord_str", "ord_cla", "ord_flo", "hybas_l", "shp_lng")


# Nome das variáveis no presente do raster que serão mantidas durante o reescalonamento. 
# Estabelecer o nome correto  para as variáveis. O script é capaz de encontrar os rasters com o nome parcial.
# Caso não queira manter nenhuma, use "list()". Caso queira todas, use NULL
nomes_variaveis_presente <- c("bio_01", "bio_02", "bio_03", "bio_04", "bio_05", "bio_06", "bio_07", "bio_08", "bio_09", "bio_10", "bio_11", "bio_12", "bio_13", "bio_14", "bio_15", "bio_16", "bio_17", "bio_18", "bio_19", "elev", "prec", "srad", "tavg", "tmax", "tmin", "vapr")

# Nome das variáveis nos cenários futuros dos rasters que serão mantidas durante o reescalonamento. 
# Estabelecer o nome correto -- no maximo 10 caracteres -- para as variáveis.
# Caso não queira manter nenhuma, use "list()". Caso queira todas, use NULL
nomes_variaveis_futuro <-  NULL #c("bio_01", "bio_02", "bio_03", "bio_04", "bio_05", "bio_06", "bio_07", "bio_08", "bio_09", "bio_10", "bio_11", "bio_12", "bio_13", "bio_14", "bio_15", "bio_16", "bio_17", "bio_18", "bio_19")

# Algumas variaveis bioclimaticas dos cenários futuros são multiplicadas por 10, devemos voltar ao valor normal.
# Estabelecer o nome correto -- no maximo 10 caracteres -- para as variáveis.
# Caso não queira manter nenhuma, use "list()" ou NULL
nomes_variaveis_futuro_x10 <- c("bio_01", "bio_02", "bio_04", "bio_05", "bio_06", "bio_07", "bio_08", "bio_09", "bio_10", "bio_11") 
```


# O geoprocessamento envolvido no estudo

## A área de estudo
O mapa da área de estudo bem como a projeção do mapa anotada no shapefile são mostrados a seguir:

```{r carregar_reparar_mostrar_shape_entrada, eval=T, include=T}
shape_area_estudo <- nome_shape_area_estudo %>%
  readOGR(verbose = F) %>%
  repair_shp()


mapa_tmp <- shape_area_estudo %>% 
  area_map(nome_area_estudo)

# Caso você deseje um mapa com maior interatividade, por exemplo, com zoom, use
# a função ggplotly(mapa_tmp) ao invés da função plot(mapa_tmp). A função
# ggplotly permite maior interatividade, mas é mais lenta. Se vocẽ desejar ainda
# mais interatividade, use a função mapview(shape_area_estudo). No entanto,
# a função mapview não é renderizada em um documento markdown, ela mostra um
# mapa interativo no console do RStudio. Outro ponto é que a função mapview() é
# aplicada sobre um shapefile ou sobre um raster, não sobre um gráfico gerado
# pelo ggplot.
mapa_tmp
```

Dependendo da projeção desejada, deve-se reprojetar o shape. 
```{r reprojetar_shape_entrada, eval=T, include=T}
shape_area_estudo <- shape_area_estudo %>% 
  spTransform(CRS(projecao_desejada))

mapa_tmp <- shape_area_estudo %>% 
  area_map(nome_area_estudo)
          
mapa_tmp
```


Em alguns casos algumas áreas de tamanho muito pequeno devem ser removidas. Para tanto, os polígonos devem ser desagregados e apenas os maiores que uma área mínima desejada são mantidos. Deve-se lembrar que a unidade de medida da área deve obedecer ao tipo de projeção, em metros ou em graus.

```{r remover_areas_pequenas, eval=T, include=T}
shape_area_estudo <- shape_area_estudo %>% 
  greater_than(tamanho_area_limite)

mapa_tmp <- shape_area_estudo %>% 
  area_map(nome_area_estudo, crs_subtitle = F)
          
mapa_tmp
```

## A grid de estudo

Para criar uma grid sobre o shapefile da área de estudo, usaremos um raster com a mesma extensão da área do estudo, considerando a projeção adequada (`crs`) e o tamanho de célula desejado (largura e altura em graus ou metros). Por garantia, a grid é estendida um pouco para cobrir toda a área de estudo. A área pode, obviamente, ter características diferentes. Por exemplo, caso o estudo seja sobre espécies aquáticas, a grid deve ser cortada de acordo com as "linhas" que representam os rios. Caso a espécie estudada seja terrestre, a grid deve ser cortada de acordo com o polígono -- ou polígonos -- que representam a área de estudo. Os centróides das células também deve ser calculado.

```{r construcao_grid_estudo, eval=T, include=T}
if (nome_shape_grid_estudo %>% file_exists()== F){
  shape_grid_estudo <- shape_area_estudo %>% 
      make_grid(largura_celula, altura_celula, nomes_variaveis_grid) 
  
  nome_shape_grid_estudo %>% 
    path_dir() %>% 
    dir_create()
  
  shape_grid_estudo %>% writeOGR(
      dsn = nome_shape_grid_estudo, 
      layer=".", 
      driver="ESRI Shapefile"
    )
} else {
  shape_grid_estudo <- nome_shape_grid_estudo %>% readOGR(verbose = F)
}

area_map(shape_area_estudo) + 
              geom_polygon(data = fortify(shape_grid_estudo), 
                           aes(x = long, y = lat, group = group), 
                           colour = "#4d4d4d", 
                           fill = NA)
```

## Uma segunda parte do geoprocessamento é o re-escalonamento das variáveis

### Re-escalonamento das variáveis no presente

```{r geracao_shape_presente, eval=T, include=T}
if (nome_shape_presente %>% file_exists() == F) {
  arquivos_raster_presente <- pasta_rasters_presente %>% 
    dir_ls() 
  
  grid_variaveis_presente <- shape_grid_estudo %>% 
    add_raster(pasta_rasters_presente, largura_celula, altura_celula, nomes_variaveis_presente)
    
  nome_shape_presente %>% 
    path_dir() %>% 
    dir_create()
  
  grid_variaveis_presente %>% writeOGR(
      dsn = nome_shape_presente, 
      layer=".", 
      driver="ESRI Shapefile"
    )
} else {
  grid_variaveis_presente <- nome_shape_presente %>% readOGR(verbose = F)
}

grid_variaveis_presente %>%
  fortify_join() %>%
  area_map(fill=grid_variaveis_presente@data %>% names() %>% pluck(grid_variaveis_presente@data %>% length()))
```

O `mapview` pode ser usado aqui também para verificação do shapefile gerado. A dica é usar o parâmetro `zcol` para que as diferentes variáveis possam ser visualizadas como camadas `mapview(grid_variaveis_presente, zcol=c("bio_01", "bio_02", "bio_03"))`.  

### Re-escalonamento das variáveis futuro

```{r geracao_shape_futuro, eval=T, include=T}
if (pasta_shape_futuro %>% dir_exists()==F){
  pasta_shape_futuro %>%
    path() %>%
    dir_create()
  
  pastas_rasters_futuro <- pasta_rasters_cenarios_futuros %>%
    path() %>%
    list.files()
  
  for (pasta in pastas_rasters_futuro){
      arquivos_raster_futuro <- pasta_rasters_cenarios_futuros %>%
        path(pasta) %>% 
        dir_ls()
    
      grid_variaveis_futuro <- shape_grid_estudo %>% 
        add_raster(arquivos_raster_futuro, nomes_variaveis_futuro, largura_celula, altura_celula)
      
      grid_variaveis_futuro@data <- grid_variaveis_futuro@data %>% 
        mutate_at(nomes_variaveis_futuro_x10, list(~./10))
        
      pasta_shape_futuro %>%
        path(pasta) %>% 
        dir_create()
      
      grid_variaveis_futuro %>% writeOGR(
          dsn = pasta_shape_futuro %>% path(pasta, paste0(pasta, ".shp")), 
          layer=".", 
          driver="ESRI Shapefile"
        )
        
      rm(grid_variaveis_futuro)
      gc()
    }
}
```

