---
title: "Treinamento e Avaliação dos Modelos de Predição"
author: "Reginaldo Ré"
date: "`r format(Sys.time(), '%d/%m/%Y')`"
knit: (function(...) {source("../config/script_funcoes_auxiliares.R"); myKnit(...)})
output:
  html_document:
    df_print: paged
    number_sections: TRUE    # seções numeradas automaticamente
    toc: true                # construir o sumário
    toc_float: true          # colocar o sumário flutuante no canto superior esquerdo
    toc_depth: 3             # o sumário conterá três níveis de profundidade
    theme: cerulean          # tema de cores estilo de fonte,
    code_folding: hide       # inclui botão para mostrar/esconder código fonte
editor_options: 
  chunk_output_type: inline
---
<style>
div.main-container {
    width: 100%;
    max-width: unset;
}
</style>

```{r message=FALSE, warning=FALSE, include=FALSE}
source("../config/script_funcoes_auxiliares.R") 
```

# Configurações Iniciais 
## Arquivos e pastas de entrada e saída

```{r arquivos_pastas_entrada, eval=T, include=T}
# Nome do arquivo com o shapefile da grid de estudo
nome_shape_grid_estudo <- here("shape_grid_estudo_adequado/Grid_25k_6933.shp")

# Nome do arquivo shapefile com a matriz de presenças/ausências.
nome_shape_matriz_pa <- here("shape_matriz_pa/castela_25k_6933.shp")

# Nome do arquivo shapefile com as variáveis escolhidas como preditoras. 
nome_shape_preditoras <- here("shape_variaveis_bio_presente_escalonados/wc2.0_bio_5m_01_25k_6933.shp")
```

  
```{r arquivos_pastas_saida, eval=T, include=T}
# Nome da pasta que irá conter os modelos treinados, um arquivo para cada espécie.
pasta_modelos_treinados <- here("treinamento_avaliacao/output_data/modelos_treinados")

if (!dir_exists("output_data")){
  dir_create("output_data")
}
```

## Variaveis de Controle

```{r variaveis_controle, eval=T, include=T}
# Nomes das espécies que serão utilizadas no estudo. Os nomes devem ser idênticos àqueles contidos no arquivo de ocorrências.
# Caso queira utilizara todas as espécies do arquivo: nomes_especies <- NULL.
nomes_especies <- 'species'

# Nome da espécie cujos resultados de thresholds serão mostrados.
nome_especie_thresh <- 'species'#no penultimo chunk mostra os thresholds, colocar aqui o nome de cada espécie pra que no final mostre os valores lá em baixo

# Nomes dos métodos de predição usados no treinamento e teste dos modelos e, também, para a predição da distribuição no tempo presente.
# Use, no console, o comando getmethodNames(), para descobrir quais métodos de predição estão disponíveis para serem usados.
alg_predicao <- c("mlp", "glmnet","brt") # "bioclim.dismo", "brt", "cart","domain.dismo","fda", "glm","glmnet","mars","maxent","maxlike","mda","mlp","rbf","rpart","rf", "svm", "DEuc", "DEuc_m", "Svm_occ", "Mahal", "Mahal_m", "Enfa", "IsoForest", "gmm_clusterr")

#alg_predicao <- c("rf")

# Critério para determinação dos limiares (thresholds) para cada método de predição.
# 1:sp=se, 2:max(se+sp), 3:min(cost), 4:minROCdist, 5:max(kappa), 6:max(ppv+npv), 7:ppv=npv, 8:max(NMI), 9:max(ccr), 10: prevalence
criterio_thres <- 2


# Número de treinamentos a serem executados para cada método
numero_execucoes <- 10

# Número  de folds a serem criados em cada treinamento
numero_folds <- 4
```

# Avaliação dos modelos de predição

## Preparação das variáveis para os modelos

```{r preparar_df_aval,  eval=T, include=T}
shape_grid_estudo <- nome_shape_grid_estudo |> 
  st_read()

shape_matriz_pa <-  nome_shape_matriz_pa |>
  st_read()

df_especies <- shape_matriz_pa |>
  get_var_shp() |>
  select(
    nomes_especies |> 
      to_snake_case() |> 
      abbreviate(minlength = 10) |> 
      unname() |> 
      all_of()
  )

df_var_preditoras <- nome_shape_preditoras |> 
  get_var_shp()

df_potenciais_preditoras <- df_especies |> 
  bind_cols(df_var_preditoras)
```


```{r gerar_pontos_background,  eval=T, include=T}
# "cluster" ou "dre_area" ou "dre_dens" ou "random"
df_background <- shape_matriz_pa |> 
  gerarPseudoAusenciasDRE(df_var_preditoras, nomes_especies, metodo="random") 
```


### Análise dos dados de background
```{r analise_dados_bg,  eval=T, include=T}
df_potenciais_preditoras |> 
  tsne_plot(df_background, nomes_especies)
```


### Ajuste dos dados
```{r ajuste_dados,  eval=T, include=T}
dados_ajustados <- df_especies |> 
  fit_data(df_var_preditoras, df_background) # sdmData

dados_ajustados
```


### Ajuste e treinamento dos Modelos
```{r treinamento_modelos, eval=T, include=T}
df_especies |> 
  train_models_to_folder(
      dados_ajustados, 
      alg_predicao, 
      numero_execucoes, 
      numero_folds, 
      pasta_modelos_treinados
    )

pasta_modelos_treinados |>
  dir_ls() |>
  path_file() |> 
  head() |>
  as.data.frame()

"Modelos treinados: " |>
  paste0(
    pasta_modelos_treinados |>
      dir_ls() |> 
      length()
  ) |>
  print()
```


### Modelos que falharam no treino
```{r falha_treinamento, eval=T, include=T}
dados_ajustados |> 
  model_failures(pasta_modelos_treinados)
```


### Cálculo e visualização sumarizada dos thresholds
```{r calculo_thresholds, eval=T, include=T}
thresholds_modelos <- nome_especie_thresh |> 
  sp_thresh_from_folder(pasta_modelos_treinados, criterio_thres)

thresholds_modelos

thresholds_modelos_medias <- nome_especie_thresh |>  
  sp_thresh_mean_from_folder(pasta_modelos_treinados, thresholds_modelos)

thresholds_modelos_medias  
```


### Cálculo e visualização sumarizada dos thresholds usando MCC
```{r calculo_thresholds_mcc, eval=T, include=T}
#thresholds_modelos_mcc <- calcular_limiar_todos_modelos(modelos_treinados)  
#thresholds_modelos_mcc
```
  
 