---
title: "Avaliação das variáveis preditoras"
author: "Reginaldo Ré"
date: "`r format(Sys.time(), '%d/%m/%Y')`"
knit: (function(...) {source("../config/script_funcoes_auxiliares.R"); myKnit(...)})
output:
  html_document:
    df_print: paged
    number_sections: TRUE    # seções numeradas automaticamente
    toc: true                # construir o sumário
    toc_float: true          # colocar o sumário flutuante no canto superior esquerdo
    toc_depth: 3             # o sumário conterá três níveis de profundidade: capitulo, seção e subseção
    theme: cerulean          # tema de cores estilo de fonte, use o "united" para um tema monocromico
    code_folding: hide       # inclui botão para mostrar/esconder código fonte
editor_options: 
  chunk_output_type: inline
---
<style>
div.main-container {
    width: 100%;
    max-width: unset;
}
</style>

```{r message=FALSE, warning=FALSE, include=FALSE}
source("../config/script_funcoes_auxiliares.R") 
```

# Configurações Iniciais 
## Arquivos e pastas de entrada e saída

```{r arquivos_pastas_entrada, eval=T, include=T}
# Nome do arquivo shapefile que contém a grid de estudo.
nome_shape_grid_estudo <- here("geoprocessamento/output_data/grid/upper_prpy_grid_10k_6933.shp")

# Nome do arquivo shapefile com a matriz de presenças/ausências.
nome_shape_matriz_pa <- here("ocorrencias/output_data/upper_prpy_pres_aus_10k_6933.shp")

# Nome do arquivo shapefile com o SRTM.
nome_shape_srtm <- here("geoprocessamento/output_data/shape_srtm_escalonado/srtm_10k_6933.shp")

# Nome do arquivo shapefile com as variáveis do presente reescalonadas. 
nome_shape_presente <- here("geoprocessamento/output_data/shape_bio_presente_escalonadas/presente_bio_10k_6933.shp")
```

```{r arquivos_pastas_saida, eval=T, include=T}
# Nome do arquivo shapefile em que as PCAs das variáveis ambientais serão gravadas.
nome_shape_pca_bio <- here("avaliacao_variaveis_preditoras/output_data/shape_pca_bio.shp")

# Nome do arquivo shapefile em que as PCAs das variáveis hidrológicas (incluindo SRTM) serão gravadas.
nome_shape_pca_hidro <- here("avaliacao_variaveis_preditoras/output_data/shape_pca_hidro.shp")

# Nome do arquivo shapefile em que as PCAs de todas as variáveis ambientais e hidrológicas (incluindo SRTM) serão gravadas.
nome_shape_pca_todas <- here("avaliacao_variaveis_preditoras/output_data/shape_pca_todas.shp")

# Nome do arquivo shapefile em que as variáveis selecionadas como preditoras serão gravadas. 
# Essas variáveis serão usadas no treinamento dos modelos.
nome_shape_preditoras <- here("avaliacao_variaveis_preditoras/output_data/shape_preditoras.shp")

if (!dir_exists("output_data")){
  dir_create("output_data")
}
```

## Variaveis de Controle

```{r variaveis_controle, eval=T, include=T}
# Nomes das espécies que serão utilizadas no estudo. Os nomes devem ser idênticos àqueles contidos no arquivo de ocorrências.
# Caso queira utilizara todas as espécies do arquivo: nomes_especies <- NULL.
nomes_especies <- c("sp109","sp110","sp111","sp112","sp113","sp114","sp115","sp116","sp117","sp118","sp119","sp120","sp121","sp122","sp123","sp124","sp125","sp126","sp127","sp128","sp129","sp130","sp131","sp132","sp133","sp134","sp135","sp136","sp137","sp138","sp139","sp140","sp141","sp142","sp143","sp144","sp145","sp146","sp147","sp148","sp149","sp150","sp151","sp152" )

# Nomes de eventuais variáveis preditoras que se deseja excluir dos cálculos das PCAS.
# Idealmente, variáveis indesejadas que podem, por engano, serem usadas durante a avaliação e treinamento dos modelos, deveriam ser excluídas dos shapefiles e rasters antes do reescalonamento.  Caso isso não seja feito, este é o modo de desconsiderar tais variáveis no estudo.
var_remover <- c("endorhe", "main_ri")

# Nomes das variáveis que serão normalizadas (centralizadas e escalonadas).
# Existem estudos que comprovam que normalizar as variaveis melhora os modelos de predição.
# Também, o cáculo das PCAs é melhor com variáveis normalizadas, além de algoritmos de clusterização usados na geração dos pontos de pseudo/ausência.
var_normalizacao <- c("srtm", "bio_01", "bio_02", "bio_03", "bio_04", 	"bio_05", "bio_06", "bio_07", "bio_08", "bio_09", "bio_10", "bio_11", "bio_12", "bio_13", "bio_14", "bio_15", 	"bio_16", "bio_17", "bio_18", "bio_19") #"hyriv_i", "next_do", "length_", "dist_dn", "dist_up", "catch_s", "upland_", "dis_av_", "ord_str", "ord_cla", "ord_flo", "hybas_l", "shp_lng", "srtm", "bio_01", "bio_02", "bio_03", "bio_04", 	"bio_05", "bio_06", "bio_07", "bio_08", "bio_09", "bio_10", "bio_11", "bio_12", "bio_13", "bio_14", "bio_15", 	"bio_16", "bio_17", "bio_18", "bio_19")

# Nomes das variáveis ambientais que serão usadas nos calculos das PCAs.
var_pca_bio <- c("bio_01", "bio_02", "bio_03", "bio_04", "bio_05", "bio_06", "bio_07", "bio_08", "bio_09", "bio_10", "bio_11", "bio_12", "bio_13", "bio_14", "bio_15", "bio_16", "bio_17", "bio_18", "bio_19") 

# Nomes das variáveis hidrológicas que serão usadas nos calculos das PCAs.
var_pca_hidro <- c("srtm") #hyriv_i", "next_do", "length_", "dist_dn", "dist_up", "catch_s", "upland_", "dis_av_", "ord_str", "ord_cla", "ord_flo", "hybas_l", "shp_lng", "srtm")

# Número de eixos das PCAs a serem calculados para as variáveis ambientais.
nr_comp_pca_bio <- 8

# Número de eixos das PCAs a serem calculados para as variáveis hidrológicas (incluindo SRTM).
nr_comp_pca_hidro <- 6

# Número de eixos das PCAs a serem calculados para todas as variáveis, ambientais e hidrológicas (incluindo SRTM).
nr_comp_pca_todas <- 13

# Nomes das variáveis a serem usadas como preditoras a serem gravadas no shapefile que será usada para o treinamento dos modelos.
# Podem ser variáveis ambientais, hidrológicas e/ou nomes dos eixos das PCAs.
nome_var_preditoras <-c("dim_1_todas","dim_2_todas")#"srtm", "bio_03","bio_15", "bio_18", "bio_19"
```

# Preparação das variáveis preditoras

## Carregamento e Junção das variáveis preditoras com a matriz de presença e ausência

```{r juncao_preditoras_pa, eval=T, include=T}
shape_grid_estudo <- nome_shape_grid_estudo %>%
  readOGR(verbose = T)

df_potenciais_preditoras <- shape_grid_estudo %>%
  get_var_shp() %>%
  add_var_shp(nome_shape_srtm) %>%
  add_var_shp(nome_shape_presente) %>% 
  remove_var(var_remover) %>%
  remove_var(nomes_especies)

names(df_potenciais_preditoras)
```
  
```{r presencas_ausencias, eval=T, include=T}
df_pres_aus <- get_var_shp(nome_shape_matriz_pa) 
```

## Padronização e normalização das variáveis preditoras

```{r transformacao_variaveis, eval=T, include=T}
# TODO: Pesquisar e averiguar a adequação de usar o bestNormalize (https://cran.r-project.org/web/packages/bestNormalize/vignettes/customization.html)
df_potenciais_preditoras <- df_potenciais_preditoras %>% 
  center_scale(var_normalizacao)

df_potenciais_preditoras %>% 
  head() %>% 
  round(4) %>% 
  datatable(options = list(pageLength = 10, scrollX=T))
```

# Preparação das variáveis para avaliação das PCAs

```{r preparar_df_pca,  eval=T, include=T}
df_var_pca_bio <- df_potenciais_preditoras %>% 
  select(var_pca_bio %>% all_of())

df_var_pca_bio %>%
  head() %>% 
  round(4) %>% 
  datatable(options = list(pageLength = 10, scrollX=T))

df_var_pca_hidro <- df_potenciais_preditoras %>% 
  select(var_pca_hidro %>% all_of())

df_var_pca_hidro %>%
  head() %>% 
  round(4) %>% 
  datatable(options = list(pageLength = 10, scrollX=T))

df_var_pca_todas <- df_var_pca_hidro %>% 
  bind_cols(df_var_pca_bio)

df_var_pca_hidro %>%
  head() %>% 
  round(4) %>% 
  datatable(options = list(pageLength = 10, scrollX=T))
```

## Análise das PCAs das variáveis bioclimáticas

### Gráfico de matriz de correlação bioclimáticas
```{r grafico_corr_bio, eval=T, include=T}
df_var_pca_bio %>% 
  corr_plot()
```
  

### PCA das variáveis bioclimáticas

A tabela a seguir mostra os valores dos eixos e variaveis.

```{r calc_pca_bio, eval=T, include=T}
if (nome_shape_pca_bio %>% file_exists() == T) {
  file_delete(nome_shape_pca_bio)
}
pca_bio <- df_var_pca_bio %>% 
  calc_pca(nr_comp_pca_bio, "bio")

pca_bio$var$loadings %>% 
  round(4) %>% 
  datatable(options = list(pageLength = 10, scrollX=T))

shape_grid_estudo %>% 
  SpatialPointsDataFrame(
    shape_grid_estudo@data %>% select(id_celula) %>% bind_cols(pca_bio$ind$coord %>% as.data.frame()), 
    match.ID = F
  ) %>% 
  writeOGR(dsn = nome_shape_pca_bio, layer=".", driver="ESRI Shapefile")
```


Sumarização das dimensões. Na tabela a seguir, é mostrada a correlação de cada variável com cada eixo, mostrando a significância da variável no dado eixo.

```{r summ_pca_bio, eval=T, include=T}
pca_bio %>% 
  dt_pca_summ()
```


#### Contribuição das variáveis

```{r contrib_pca_bio, eval=T, include=T}
pca_bio %>% 
  contrib_scree()
  
pca_bio %>% 
  contrib_corr()
```


```{r contrib_dims_pca_bio, eval=T, include=T}
pca_bio %>% 
  contrib_dims()
```



#### Qualidade da representação das variáveis

Eixos da PCA considerando a qualidade da representação das variáveis.
```{r cos2_pca_bio, eval=T, include=T}
pca_bio %>% 
  pca_cos2()
```


Qualidade da representação das variáveis nos eixos.
```{r dims_cos2_pca_bio, eval=T, include=T}
pca_bio %>% 
  cos2_dims()
```


```{r cos2_corr_pca_bio, eval=T, warning=F, include=T}
pca_bio %>% 
  cos2_corr()
```


```{r pca_bio_biplot, eval=T, include=T}

pca_bio %>% 
  pca_bi_plot(df_pres_aus %>% rowMeans() %>% ceiling())
```


```{r select_pca_bio, eval=T, include=T}
pca_bio %>% 
  comp_pca_retain()
```


## Análise das PCAs das variáveis hidrológicas

### Gráfico de matriz de correlação hidrológicas
```{r  grafico_corr_hidro, eval=T, include=T, warning=F}
df_var_pca_hidro %>% 
  corr_plot()
```


### PCA das variáveis hidrologicas

A tabela a seguir mostra os valores dos eixos e variaveis.

```{r calc_pca_hidro, eval=T, include=T}
if (nome_shape_pca_hidro %>% file_exists() == T){
  nome_shape_pca_hidro %>%
    file_delete()
}

pca_hidro <- df_var_pca_hidro %>% 
  calc_pca(nr_comp_pca_hidro, "Hidro")

pca_hidro$var$loadings %>% 
  round(4) %>% 
  datatable(options = list(pageLength = 10, scrollX=T))

shape_grid_estudo %>% 
  SpatialPointsDataFrame(
      shape_grid_estudo@data %>% select(id_celula) %>% bind_cols(pca_hidro$ind$coord %>% as.data.frame()), 
      match.ID = F
    ) %>% 
  writeOGR(dsn = nome_shape_pca_hidro, layer=".", driver="ESRI Shapefile")
```



Sumarização das dimensões. Na tabela a seguir, é mostrada a correlação de cada variável com cada eixo, mostrando a sginificância da variável no dado eixo.

```{r summ_pca_hidro, eval=T, include=T}
pca_hidro %>% 
  dt_pca_summ()
```



#### Contribuição das variáveis

Eixos da PCA considerando a contribuição das variáveis.

```{r contrib_pca_hidro, eval=T, include=T}
pca_hidro %>% 
  contrib_scree()

pca_hidro %>%  
  contrib_corr()
```

Contribuição das variáveis.
```{r contrib_dims_pca_hidro, eval=T, include=T}
pca_hidro %>% 
  contrib_dims()
```


#### Qualidade da representação das variáveis

Eixos da PCA considerando a qualidade da representação das variáveis.

```{r cos2_pca_hidro, eval=T, include=T}
pca_hidro %>% 
  pca_cos2()
```


Qualidade da representação das variáveis nos eixos.
```{r dims_cos2_pca_hidro, eval=T, include=T}
pca_hidro %>%
  cos2_dims()
```


```{r cos2_corr_pca_hidro, eval=T, include=T, warning=F}
pca_hidro %>%
  cos2_corr()
```


```{r pca_hidro_biplot, eval=T, include=T}
pca_hidro %>%
  pca_bi_plot(df_pres_aus %>% rowMeans() %>% ceiling())
```


```{r select_pca_hidro, eval=T, include=T}
pca_hidro %>% 
  comp_pca_retain()
```

## Análise das PCAs de todas as variáveis

### Gráfico de matriz de correlação 
```{r  grafico_corr_todas, eval=T, include=T, warning=F}
df_var_pca_todas %>% 
  corr_plot()
```


### PCA de todas as variáveis

A tabela a seguir mostra os valores dos eixos e variaveis.

```{r calc_pca_todas, eval=T, include=T}
if (nome_shape_pca_todas %>% file_exists() == T) {
  nome_shape_pca_todas %>% file_delete()
}

pca_todas <- df_var_pca_todas %>% 
  calc_pca(nr_comp_pca_todas, "Todas")

pca_todas$var$loadings %>% 
  round(4) %>% 
  datatable(options = list(pageLength = 10, scrollX=T))

shape_grid_estudo %>% 
  SpatialPointsDataFrame(
    shape_grid_estudo@data %>% select(id_celula) %>% bind_cols(pca_todas$ind$coord %>% as.data.frame()), 
    match.ID = F
  ) %>% 
  writeOGR(
      dsn = nome_shape_pca_todas, 
      layer=".", 
      driver="ESRI Shapefile"
  )
```



Sumarização das dimensões. Na tabela a seguir, é mostrada a correlação de cada variável com cada eixo, mostrando a sginificância da variável no dado eixo.

```{r summ_pca_todas, eval=T, include=T}
pca_todas %>% 
  dt_pca_summ()
```



#### Contribuição das variáveis

Eixos da PCA considerando a contribuição das variáveis.

```{r contrib_pca_todas, eval=T, include=T}
pca_todas %>% 
  contrib_scree()

pca_todas %>%  
  contrib_corr()
```

Contribuição das variáveis.
```{r contrib_dims_pca_todas, eval=T, include=T}
pca_todas %>% 
  contrib_dims()
```

#### Qualidade da representação das variáveis

Eixos da PCA considerando a qualidade da representação das variáveis.

```{r cos2_pca_todas, eval=T, include=T}
pca_todas %>% 
  pca_cos2()
```


Qualidade da representação das variáveis nos eixos.
```{r dims_cos2_pca_todas, eval=T, include=T}
pca_todas %>%
  cos2_dims()
```


```{r cos2_corr_pca_todas, eval=T, include=T, warning=F}
pca_todas %>%
  cos2_corr()
```


```{r pca_todas_biplot, eval=T, include=T}
pca_todas %>%
  pca_bi_plot(df_pres_aus %>% rowMeans() %>% ceiling())
```


```{r select_pca_todas, eval=T, include=T}
pca_todas %>% 
  comp_pca_retain()
```


# VIF das variáveis 
```{r vif_bio, eval=T, include=T}
#vif(df_var_pca_bio)
vifcor(df_var_pca_bio, th = 0.5)
#vifstep(df_var_pca_bio)
```


```{r vif_hidro, eval=T, include=T}
#vif(df_var_pca_hidro)
#vifcor(df_var_pca_hidro, th = 0.5)
#vifstep(df_var_pca_hidro)
```


```{r vif_todas, eval=T, include=T}
vifcor(df_var_pca_todas, th = 0.5)
```

# Geração do shapefile com as variáveis preditoras

## Junção das PCAS às variáveis
```{r}
df_potenciais_preditoras <- df_potenciais_preditoras %>%
  bind_cols(pca_bio$ind$coord %>% as.data.frame()) %>%
  #bind_cols(pca_hidro$ind$coord %>% as.data.frame()) %>%
  bind_cols(pca_todas$ind$coord %>% as.data.frame())

df_potenciais_preditoras %>% 
  head() %>% 
  round(4) %>%
  datatable(options = list(pageLength = 10, scrollX=T))
```


```{r geracao_shapefiles_var, eval=T, include=T}
if (nome_shape_preditoras %>% file_exists() == F){
  df_var_preditoras <- df_potenciais_preditoras %>% 
    select(nome_var_preditoras %>% all_of())
  
  shapefile_var_preditoras <- shape_grid_estudo %>%
    SpatialPolygonsDataFrame(
        shape_grid_estudo@data %>% select(id_celula) %>% bind_cols(df_var_preditoras), 
        match.ID = F
      ) %>% 
    writeOGR(
        dsn = nome_shape_preditoras, 
        layer=".", 
        driver="ESRI Shapefile"
    )
}
```


 