---
title: "Ocorrências das espécies"
author: "Reginaldo Ré"
date: "`r format(Sys.time(), '%d/%m/%Y')`"
knit: (function(...) {source("../config/script_funcoes_auxiliares.R"); myKnit(...)})
output:
  html_document:
    df_print: paged
    number_sections: TRUE    # seções numeradas automaticamente
    toc: true                # construir o sumário
    toc_float: true          # colocar o sumário flutuante no canto superior esquerdo
    toc_depth: 3             # o sumário conterá três níveis de profundidade
    theme: cerulean          # tema de cores estilo de fonte
    code_folding: hide       # inclui botão para mostrar/esconder código fonte
editor_options: 
  chunk_output_type: inline
---
<style>
div.main-container {
    width: 100%;
    max-width: unset;
}
</style>

```{r message=FALSE, warning=FALSE, include=FALSE}
source("../config/script_funcoes_auxiliares.R") 
```

# Configurações Iniciais 
## Arquivos e pastas de entrada e saída

```{r arquivos_pastas_entrada, eval=T, include=T}
# Nome do arquivo com as ocorrências, deve ter três colunas: especie, longitude, latitude. Lembre-se de conferir os valores de latitude e longitude, problemas com vírgulas, espaços e caracteres estranhos são comuns.
arquivo_ocorrencias_especie <- here("ocorrencias/input_data/ocorrencias.csv")

# Nome do arquivo com o shapefile da grid de estudo
nome_shape_grid_estudo <- here("geoprocessamento/output_data/grid/upper_prpy_grid_10k_6933.shp")
```

```{r arquivos_pastas_saída, eval=T, include=T}
# Nome do arquivo shapefile que irá conter a matriz de presenças/ausências.
nome_shape_matriz_pa <- here("ocorrencias/output_data/upper_prpy_pres_aus_10k_6933.shp")

if (!dir_exists("output_data")){
  dir_create("output_data")
}
```

## Variaveis de Controle

```{r variaveis_controle, eval=T, include=T}
# Nomes das espécies que serão utilizadas no estudo. Os nomes devem ser idênticos àqueles contidos no arquivo de ocorrências.
  # Caso queira utilizara todas as espécies do arquivo: nomes_especies <- NULL.
nomes_especies <- c("sp11","sp12","sp13","sp14","sp15","sp16","sp17","sp18","sp19","sp20","sp21","sp22","sp23","sp24","sp25","sp26","sp27","sp28","sp29","sp30","sp31","sp32","sp33","sp34","sp35","sp36","sp37","sp38","sp39","sp40","sp41","sp42","sp43","sp44","sp45","sp46","sp47","sp48","sp49","sp50","sp51","sp52","sp53")

# Indica em qual a projeção estão as ocorrências das espécies.
projecao_dados_ocorrencia <- "+init=epsg:4326"
```


# Geração da matriz presença/pseudo-ausência

## Vizualização dos pontos de ocorrência

É importante notar que a projeção dos pontos de ocorrência é alterada para ficar igual ao da grid e alterada para ficar igual a dos pontos de ocorrência.

```{r apresentacao_pontos_ocorrencia,  eval=T, include=T}
shape_grid_estudo <- nome_shape_grid_estudo %>%
  readOGR(verbose = F)

shape_ocorrencias <- arquivo_ocorrencias_especie %>% 
  occurrences_to_shapefile(nomes_especies, shape_grid_estudo, CRS(projecao_dados_ocorrencia))

ggplotly(
  shape_ocorrencias %>% map_of_occurrences(shape_grid_estudo, crs_subtitle = F)
)
```


## Geração a matriz de presença

Geração da matriz para `r paste0(nomes_especies, collapse = ",")`. Note-se que aqui, o sistema de referencia dos pontos de ocorrência  é alterado (e os pontos são reprojetados) para ficar igual ao da grid.    

```{r geracao_shape_matriz_pa, eval=T, include=T}
if (nome_shape_matriz_pa %>% file_exists() == F) {
  grid_matriz_pa <- shape_ocorrencias %>% 
    occurrences_to_pa_shapefile(shape_grid_estudo, nomes_especies)
  
  
  nome_shape_matriz_pa %>% 
    path_dir() %>% 
    dir_create()
  
  grid_matriz_pa %>% writeOGR(
      dsn = nome_shape_matriz_pa, 
      layer=".", 
      driver="ESRI Shapefile"
    )
} else {
  grid_matriz_pa <- nome_shape_matriz_pa %>% readOGR(verbose = F)
}

ggplotly(
  grid_matriz_pa %>% 
    map_of_pa(shape_grid_estudo, nomes_especies)
)
```


```{r numero_celulas_presenca, eval=T, include=T}
# Numero de célula com presença
grid_matriz_pa@data %>% 
  summarise_all(list(sum))
```
