---
title: "Distribuição das Espécies no Presente"
author: "Reginaldo Ré"
date: "`r format(Sys.time(), '%d/%m/%Y')`"
knit: (function(...) {source("../config/script_funcoes_auxiliares.R"); myKnit(...)})
output:
  html_document:
    df_print: paged
    number_sections: TRUE    # seções numeradas automaticamente
    toc: true                # construir o sumário
    toc_float: true          # colocar o sumário flutuante no canto superior esquerdo
    toc_depth: 3             # o sumário conterá três níveis de profundidade
    theme: cerulean          # tema de cores estilo de fonte,
    code_folding: hide       # inclui botão para mostrar/esconder código fonte
editor_options: 
  chunk_output_type: inline
---
<style>
div.main-container {
    width: 100%;
    max-width: unset;
}
</style>

```{r message=FALSE, warning=FALSE, include=FALSE}
source("../config/script_funcoes_auxiliares.R") 
```

# Configurações Iniciais 
## Arquivos e pastas de entrada e saída

```{r arquivos_pastas_entrada, eval=T, include=T}
# Nome do arquivo com o shapefile da grid de estudo
nome_shape_grid_estudo <- here("shape_grid_estudo_adequado/Grid_25k_6933.shp")

# Nome do arquivo shapefile com a matriz de presenças/ausências.
nome_shape_matriz_pa <- here("shape_matriz_pa/castela_25k_6933.shp")

# Nome do arquivo shapefile com as variáveis escolhidas como preditoras. 
nome_shape_preditoras <- here("shape_variaveis_bio_presente_escalonados/wc2.0_bio_5m_01_25k_6933.shp")

# Nome da pasta com os modelos treinados, um arquivo para cada espécie.
pasta_modelos_treinados <- here("treinamento_avaliacao/output_data/modelos_treinados/species")
```


```{r arquivos_pastas_saida, eval=T, include=T}
# Nome da pasta que irá conter as predições no tempo presente para cada uma das espécies.
pasta_distribuicao_presente <- here("5_distribuicao_presente/output_data")

if (!dir_exists("output_data")){
  dir_create("output_data")
}
```

## Variaveis de Controle

```{r variaveis_controle, eval=T, include=T}
# Nomes das espécies que serão utilizadas no estudo. Os nomes devem ser idênticos àqueles contidos no arquivo de ocorrências.
# Caso queira utilizara todas as espécies do arquivo: nomes_especies <- NULL.
nomes_especies <- c("species")

# Nome da espécie cujos resultados serão mostrados nos gráficos do final desta parte do script.
nome_especie_distr <- "species"

# Nomes dos métodos de predição usados no treinamento e teste dos modelos e, também, para a predição da distribuição no tempo presente.
alg_predicao <- c("mlp", "glmnet","brt")

#alg_predicao <- c("rf")

# Critério para determinação dos limiares (thresholds) para cada método de predição.
# 1:sp=se, 2:max(se+sp), 3:min(cost), 4:minROCdist, 5:max(kappa), 6:max(ppv+npv), 7:ppv=npv, 8:max(NMI), 9:max(ccr), 10: prevalence
criterio_thres <- 2
```

# Avaliação dos modelos de predição

## Preparação das variáveis para os modelos

```{r preparar_df_predicao,  eval=T, include=T}
shape_preditoras <- nome_shape_preditoras %>% 
  st_read()

shape_grid_estudo <- nome_shape_grid_estudo %>% 
  st_read()

shape_matriz_pa <- nome_shape_matriz_pa %>% 
  st_read()

df_pres_aus <- shape_matriz_pa %>%
  select(
      nomes_especies %>% 
        to_snake_case() %>% 
        abbreviate(minlength = 10) %>%
        unname() %>% 
        all_of()
      ) 

df_var_preditoras <- as.data.frame(shape_preditoras)

df_potenciais_preditoras <- df_pres_aus %>% 
  bind_cols(df_var_preditoras)
```


## Predição da distribuição da espécie usando os melhores modelos
```{r pred_distribuicao, eval=T, include=T}
cenario <- list()
cenario[["presente"]] <- df_var_preditoras
df_pres_aus %>% predict_to_folder(
      cenario,
      pasta_modelos_treinados, 
      shape_grid_estudo,
      alg_predicao, 
      criterio_thres, 
      pasta_distribuicao_presente
    )
```
  

### Mapas de Presença/Ausência de cada método
```{r mapa_frequencia, eval=T, include=T}
predicoes_esp <- nome_especie_distr %>% 
  sp_predictions_from_folder(pasta_distribuicao_presente)

predicoes_esp %>% 
  pluck(2) %>%
  mapaDistrMetodos(shape_grid_estudo, alg_predicao)
```

### Mapa consenso de Presença/Ausência
```{r mapa_freq_consenso, eval=T, include=T}
predicoes_esp %>% 
  pluck(2) %>%
  mapaDistrConsenso(shape_grid_estudo)
```
      
### Mapas de frequência de cada método
```{r mapa_suit, eval=T, include=T}
predicoes_esp %>% 
  pluck(1) %>%
  mapaDistrMetodos(shape_grid_estudo, alg_predicao)
```

### Mapa consenso de frequência
```{r mapa_suit_consenso, eval=T, include=T}
predicoes_esp %>% 
  pluck(1) %>%
  mapaDistrConsenso(shape_grid_estudo, alg_predicao)
```
  
